【裁判字號】    99,易,54
【裁判日期】    990325
【裁判案由】    妨害自由
【裁判全文】
臺灣高雄地方法院刑事判決                99年度易字第54號
公  訴  人  臺灣高雄地方法院檢察署檢察官
被      告  甲○○
上列被告因妨害自由案件，經檢察官聲請簡易判決處刑（98年度
偵字第13678 號），本院認應改依通常審判程序判決如下：
    主  文
甲○○被訴強制部分無罪。
其餘被訴侵入住宅部分公訴不受理。
    理  由
壹、無罪部分：
一、公訴意旨略以：被告甲○○未經告訴人丙○○○之許可，於
    民國98年2 月5 日下午1 時10分許，在告訴人位於高雄市○
    鎮街65之6 號住宅內（被訴侵入住宅部分，公訴不受理，理
    由詳後述），強拉告訴人右手，欲將其拉出住宅，妨礙告訴
    人行使自由在家之權利。因認被告此部分所為涉犯刑法第30
    4 條第1 項強制罪嫌云云。
二、按犯罪事實應依證據認定之，無證據不得認定犯罪事實；不
    能證明被告犯罪者，應諭知無罪之判決，刑事訟訴法第154
    條第2 項、第301 條第1 項分別定有明文。次按刑事訴訟法
    上所謂定犯罪事實之證據，係指足以認定被告確有犯罪行為
    之積極證據而言，該項證據自須適合於被告犯罪事實之認定
    ，始得作為斷罪之資料，而認定不利於被告之事實，須依積
    極證據，苟積極證據不足為不利於被告事實之認定時，即應
    為有利於被告之認定，更不必有何有利之證據（參照最高法
    院29年上字第3105號、30年上字第816 號判例）。又被告或
    共犯之自白，不得作為有罪判決之唯一證據，仍應調查其他
    必要之證據，以察其是否與事實相符，刑事訴訟法第156 條
    第2 項定有明文。立法旨意乃在防範被告或共犯自白之虛擬
    致與真實不符，故對自白在證據上之價值加以限制，明定須
    藉補強證據以擔保其真實性。所謂補強證據，係指除該自白
    本身之外，其他足以證明該自白之犯罪事實確具有相當程度
    真實性之證據而言，雖所補強者，非以事實之全部為必要，
    但亦須因補強證據之質量，與自白之相互利用，足使犯罪事
    實獲得確信者，始足當之（最高法院97年度台上字第1011號
    判決意旨參照）。
三、公訴人認被告此部分涉犯強制犯行，無非係以被告之自白、
    證人丙○○○、楊征男之證述，為其主要論據。
四、訊據被告對於在上開時、地，有動手拉告訴人之事實固不否
    認，惟堅決否認有何強制犯行，辯稱：當時伊聽到伊母親與
    告訴人吵架的聲音，故伊進去勸架，伊將他們拉開時，可能
    多少有拉扯到告訴人等語。
五、經查：
  (一)證據能力方面：
  1.按被告以外之人（包括證人、鑑定人、告訴人、被害人及共
    同被告等）於審判外之陳述，雖不符刑事訴訟法第159 條之
    1 至之4 等4 條之規定，而經當事人於審判程序同意作為證
    據，法院審酌該言詞陳述或書面陳述作成時之情況，認為適
    當者，亦得為證據；當事人、代理人或辯護人於法院調查證
    據時，知有刑事訴訟法第159 條第1 項不得為證據之情形，
    而未於言詞辯論終結前聲明異議者，視為有前項之同意，同
    法第159 條之5 定有明文。查證人即告訴人丙○○○、證人
    楊征男於警詢時所為陳述，均屬被告以外之人於審判外之陳
    述，雖屬傳聞證據，然均經本院於調查證據程序逐一提示並
    告以要旨，檢察官、被告均未於言詞辯論終結前聲明異議，
    本院審酌上開證據作成時之情況，均無不當取供之情形，認
    為適當，得為證據。
  2.按被告以外之人於偵查中向檢察官所為陳述，除顯有不可信
    之情況者外，得為證據，同法第159 條之1 第2 項定有明文
    。證人丙○○○於檢察官偵查中所為之陳述，業經具結而為
    證述，查無檢察官在偵查時有不法取供之情形，且證人丙○
    ○○業經本院行交互詰問程序，被告之對質詰問權已獲得保
    障，依上說明，證人丙○○○於偵查中之證詞自有證據能力
    。
  (二)實體方面：
  1.被告於警詢時供稱：伊於98年2 月5 日13時10分許，在高雄
    市○鎮區○鎮街65之6 號前，聽到伊母親與人爭吵之聲音，
    伊發現丙○○○與伊母親爭吵，當時現場有鎮中里里長楊征
    男在場，伊至前鎮街65號之6 住宅內出手拉丙○○○至屋外
    說明為何對伊母親不敬等語（見警卷第2 頁），於偵查中供
    稱：伊於98年2 月5 日下午1 時許，有進入丙○○○住宅紗
    門裡面，伊只是稍微用力拉丙○○○的右手，請她跟伊母親
    到外面講，因為伊母親有請里長來評理，伊有拉扯，但丙○
    ○○沒有出到門外等語（見偵查卷第5 至6 頁），固均自白
    有動手拉告訴人右手，欲拉告訴人至告訴人上址住宅屋外。
    惟被告於本院改供稱：是伊母親與告訴人發生拉扯，應該是
    告訴人與伊母親發生爭執時，伊將他們拉開時，多少有拉扯
    告訴人等語（見本院易字卷第36至37頁），其供詞已有不一
    致之情形。則被告於警詢及偵查中之自白，得否作為認定被
    告有強拉告訴人，妨礙告訴人行使自由在家權利之依據，仍
    應視有無補強證據足資擔保其自白之真實性。
  2.證人即告訴人丙○○○於警詢時證稱：被告於上開時、地無
    故至伊住宅出手毆打伊右臉3 下，伊害怕，過程如何伊已記
    不清楚等語（見警卷第5 至6 頁），於偵查中證稱：當天下
    午甲○○母親叫門，伊下樓一打開門，甲○○與他母親就一
    起衝進來，甲○○母親抓住伊，甲○○打伊耳光，然後甲○
    ○母親一直念，後來里長來了，甲○○的母親就帶甲○○離
    開，伊不記得甲○○有無在伊家要把伊拉出來等語（見偵查
    卷第6 至7 頁），於本院則證稱：被告沒有拉伊，被告母親
    一進門就大聲罵，並抓住伊，被告先打伊臉3 巴掌後，看到
    里長走到65號那邊，就同他母親離開伊家了，被告沒有將伊
    拉出門；被告沒有拉伊，是被告的媽媽拉伊等語（見本院易
    字卷第15頁、本院審簡字卷第19頁），均證述被告無強拉告
    訴人，欲將告訴人拉出屋外之舉動。參以證人即鎮中里里長
    楊征男於警詢時證稱：當時甲○○與丙○○○雙方在現場爭
    吵，伊發現有向雙方勸解，當時又有人打電話找伊，伊就離
    開現場，伊沒發現丙○○○被甲○○毆打情形等語（見警卷
    第8 頁），於本院證稱：當天伊有看到被告前往告訴人的家
    ，伊有好言勸他們不要吵架，後來去接手機伊就離開現場了
    ，伊沒有看到被告進入告訴人家的事情等語（見本院審簡字
    卷第18頁），亦證述其未見到被告拉扯告訴人之情形。則由
    證人丙○○○、楊征男上開證詞，均不足佐證被告有強拉告
    訴人，欲將告訴人拉出住宅之情事。
  3.從而，被告所辯，尚非無據。因本件除被告於警詢及偵查中
    之自白以外，缺乏其他補強證據，以察被告之自白是否與事
    實相符。本院復查無其他積極證據足資認定被告有公訴人所
    指上述強制犯行，被告犯罪不能證明，依前揭說明，自應就
    被告被訴強制部分，諭知被告無罪之判決。
貳、公訴不受理部分：
一、公訴意旨另以：被告甲○○未經告訴人丙○○○之許可，於
    98年2 月5 日下午1 時10分許，無故侵入高雄市○鎮街65之
    6 號告訴人丙○○○住宅。因認被告此部分所為涉犯刑法第
    306條第1項侵入住宅罪云云。
二、按告訴乃論之罪，告訴人於第一審辯論終結前，得撤回其告
    訴；又告訴經撤回者，法院應諭知不受理之判決，刑事訴訟
    法第238條第1項，及第303條第3 款定有明文。
三、本件被告因妨害自由案件，經檢察官提起公訴，認被告係犯
    刑法第306 條第1 項之侵入住宅罪，依同法第308 條第1 項
    之規定須告訴乃論。查被告於本院審理中，業依告訴人之要
    求刊登2 份報紙道歉，並書立切結書保證不會無故侵擾告訴
    人，有被告提出在99年3 月9 日聯合報、臺灣時報刊登之道
    歉啟事各1 份及99年3 月11日切結書影本1 紙附卷為憑（見
    本院易字卷第39至41頁），告訴人丙○○○亦於99年3 月11
    日本院審理期日當庭表示撤回告訴，有本院99年3 月11日審
    判筆錄1 份在卷可稽（見本院易字卷第35頁），揆諸前開說
    明，爰不經言詞辯論，就被告被訴侵入住宅部分，逕為諭知
    不受理之判決。
據上論斷，應依刑事訴訟法第301 條第1 項前段、第303 條第3
款、第307條，判決如主文。
本案經檢察官乙○○到庭執行職務。
中    華    民    國    99    年    3     月    25    日
                  刑事第六庭    法  官  曾鈴
以上正本證明與原本無異。
如不服本判決應於收受送達後10日內向本院提出上訴書狀，並應
敘述具體理由；如未敘述上訴理由者，應於上訴期間屆滿後20日
內向本院補提理由書（均須按他造當事人之人數附繕本）「切勿
逕送上級法院」。
中    華    民    國    99    年    3     月    29    日
                                書記官  李月君

司法院資訊處製作；財團法人民間司法改革基金會備份。
